【裁判字號】    92,台上,2703
【裁判日期】    921218
【裁判案由】    離婚
【裁判全文】
最高法院民事裁定                              九十二年度台上字第二七０三號
    上  訴  人  甲○○
    訴訟代理人  莫怡萍律師
    被 上訴 人  乙○○
右當事人間請求離婚事件，上訴人對於中華民國九十二年九月三十日台灣高等法院第
二審判決（九十一年度家上字第四０七號），提起上訴，本院裁定如左：
    主  文
上訴駁回。
第三審訴訟費用由上訴人負擔。
    理  由
按上訴第三審法院，非以原判決違背法令為理由，不得為之。又提起上訴，上訴狀內
應記載上訴理由，表明原判決所違背之法令及其具體內容、依訴訟資料合於該違背法
令之具體事實，其依民事訴訟法第四百六十九條之一規定提起上訴者，並應具體述
為從事法之續造、確保裁判之一致性或其他所涉及之法律見解具有原則上重要性之理
由。同法第四百六十七條、第四百七十條第二項定有明文。而依同法第四百六十八條
規定，判決不適用法規或適用不當者，為違背法令；依同法第四百六十九條規定，判
決有該條所列各款情形之一者，為當然違背法令。是當事人提起上訴，如以同法第四
百六十九條所列各款情形為理由時，其上訴狀或理由書應表明該判決有合於各該條款
規定情形之具體內容，及係依何訴訟資料合於該違背法令之具體事實。如依同法第四
百六十八條規定，以原判決有不適用法規或適用法規不當為理由，而非屬當然違背法
令之事由時，依同法第四百六十九條之一規定，須經第三審法院之許可，而該許可，
以從事法之續造、確保裁判之一致性或其他所涉及之法律見解具有原則上重要性者為
限，故其上訴狀或理由書應表明該判決所違背之法令條項，或有關判例、解釋字號，
或成文法以外之習慣或法理等及其具體內容，暨係依何訴訟資料合於該違背法令之具
體事實，並具體述為從事法之續造、確保裁判之一致性或其他所涉及之法律見解具
有原則上重要性之理由。上訴狀或理由書如未依上述方法表明，或其所表明者與上開
法條規定不合時，即難認為已合法表明上訴理由，其上訴自非合法。本件上訴人對於
原判決提起上訴，雖以該判決違背法令為由，惟核其上訴理由狀所載內容，係就原審
取捨證據、認定事實之職權行使所論斷：本件上訴人未經查證，即質疑被上訴人「外
遇」，與被上訴人爭執，甚且執刀相向，復屢屢向被上訴人家族成員或公司長官同事
，宣揚數落被上訴人「包二奶」、「未給生活費」等，致被上訴人聲譽深受侮辱、貶
抑，造成二人互信互諒之婚姻關係基礎蕩然無存，兩造感情顯嚴重破壞，難再為共同
生活，已構成難以維持婚姻之重大事由，且上訴人對婚姻之破綻之可歸責性，較被上
訴人為高。從而，被上訴人依民法第一千零五十二條第二項之規定請求與上訴人離婚
，應予准許，並依職權酌定其未成年子女黃文姿、黃文柔權利義務行使或負擔、會面
交往及扶養費等事項等情，指摘其為不當，並就原審已論斷者，泛言謂為違法，而未
表明該判決所違背之法令及其具體內容，暨依訴訟資料合於該違背法令之具體事實，
並具體述為從事法之續造、確保裁判之一致性或其他所涉及之法律見解具有原則上
重要性之理由，難認其已合法表明上訴理由。依首揭說明，應認其上訴為不合法。
據上論結，本件上訴為不合法。依民事訴訟法第四百八十一條、第四百四十四條第一
項、第九十五條、第七十八條，裁定如主文。
中      華      民      國    九十二    年     十二     月     十八     日
                              最高法院民事第五庭
                                  審判長法官  顏  南  全
                                        法官  許  澍  林
                                        法官  葉  勝  利
                                        法官  劉  福  聲
                                        法官  黃  義  豐
      右正本證明與原本無異
                                              書  記  官
中      華      民      國    九十二    年     十二     月    三十一    日
                                                                        Ｌ


司法院資訊處製作；財團法人民間司法改革基金會備份。
